臺灣臺中地方法院民事判決　　　　　　　96年度訴字第1934號
原　　　告　乙○○
被　　　告　甲○○
上列當事人間請求損害賠償事件，本院於民國96年9月12日言詞
辯論終結，判決如下：
    主  文
被告應給付原告新台幣參萬元，及自民國九十六年七月二十日起
至清償日止，按年息百分之五計算之利息。
原告其餘之訴駁回。
訴訟費用由被告負擔十分之一，餘由原告負擔。
本判決原告勝訴部分，得假執行。
    事實及理由
甲、程序方面：
    按訴狀送達後，原告不得將原訴變更或追加他訴。但擴張或
    減縮應受判決事項之聲明者，不在此限，民事訴訟法第255
    條第1項第3款定有明文。本件原告原起訴請求被告應給付新
    台幣（下同）60萬元及自起訴狀繕本送達翌日起至清償日止
    ，按年息5%計算之利息，嗣於訴訟進行中，就其請求聲明減
    縮為被告應給付30萬元及自起訴狀繕本送達翌日起至清償日
    止，按年息5%計算之利息，屬減縮應受判決事項之聲明，核
    與首揭規定相符，應予准許，合先敘明。
乙、實體方面：
一、原告起訴主張：原告於民國94年間曾介紹被告及訴外人蔡明
    連、黃昌盛、劉容志等人前往合歡山區為訴外人蔡明璋工作
    ，因蔡明璋未付清薪水、租金、工資，即不知去向，被告竟
    以原告為對象濫提刑事詐欺罪之告訴，陸續慫恿蔡明連、胡
    坤城、劉容志、黃昌盛對原告濫提刑事詐欺罪之自訴及告訴
    ，並經不受理判決及不起訴處分確定；而被告明知上開債務
    應由蔡明璋負責，竟於94年11月15日晚間8時許，與蔡明連
    至位於台中市○○路154巷61之2號原告住處，向原告恐嚇稱
    「我不定時操你，我帶一班人不定時操你」、「呼你死按呢
    卡簡單」，以此加害生命、身體之事恐嚇原告，致原告心生
    畏懼、恐慌，生有重鬱症之心理上及健康上之損害，爰依民
    法第184條第1項、第195條第1項規定，請求被告賠償原告非
    財產上之損害。並聲明：被告應給付原告30萬元，及自起訴
    狀繕本送達翌日起至清償日止，按年息5%計算之利息。
二、被告則以：雖不爭執被告對原告有恐嚇之事實，及因恐嚇案
    件經鈞院刑事庭判處拘役30日，惟係因原告騙被告至南投合
    歡山工作，未付工資，事後於94年10月15日至原告家催討工
    資，才會對原告說出恐嚇言語等語置辯。並聲明：原告之訴
    駁回。
三、本件兩造不爭執事項：
  (一)被告於94年10月15日晚間至台中市○○路154巷61之2號原告
    住處，向原告催討工資未果，而向原告出言恐嚇稱「我不定
    時操你，我帶一班人不定時操你」、「呼你死按呢卡簡單」
    ，致原告心生畏懼。
  (二)被告因上開犯罪行為，經本院刑事庭以96年度簡字第83號判
    處拘役30日，嗣經被告上訴，並經本院以96年度簡上字第26
    7號駁回上訴確定。
四、法院之判斷：
    原告主張被告有恐嚇之侵權行為，而請求被告賠償其非財產
    上之損害等情，為被告所否認，是本件應審究者厥為：(1)被
    告上開行為對原告是否構成侵權行為？(2)原告得否請求非財
    產上之損害？金額若干？經查：
  (一)原告主張被告於上開時地對其恐嚇之事實，為被告所不爭執
    ，而被告所涉恐嚇之犯嫌，業經本院刑事庭以96年度簡字第
    83號判處拘役30日，嗣由被告提起上訴，經本院以96年度簡
    上字第267號駁回上訴確定，有該刑事判決附卷可稽，並經
    本院依職權調閱該刑事卷宗核閱屬實；又依被告所述之內容
    「我不定時操你，我帶一班人不定時操你」、「呼你死按呢
    卡簡單」（台語）觀之，其已足使一般人認對生命安全有所
    危害，且致心生畏懼甚明，是原告主張被告侵權行為之事實
    ，堪信為真實。
  (二)按因故意或過失，不法侵害他人之權利者，負損害賠償責任
    ；又不法侵害他人之身體、健康、名譽、自由、信用、隱私
    、貞操、或不法侵害其他人格法益而情節重大者，被害人雖
    非財產上之損害，亦得請求賠償相當之金額，民法第184條
    第1項前段、第195條第1項前段分別定有明文。次按慰藉金
    之賠償須以人格權遭遇侵害，使精神上受有痛苦為必要，其
    核給之標準固與財產上損害之計算不同，然非不可斟酌雙方
    身分資力與加害程度，及其他各種情形核定相當之數額，最
    高法院51年台上字第223號判例可資參照。又人格權遭遇侵
    害而受有精神上之痛苦，於請求賠償精神慰撫金時，其核給
    之標準須參酌實際加害情形、被害人之身分、地位與加害人
    之經濟狀況等關係定之。
  (三)本件被告以恐嚇之不法行為侵害原告免於恐懼之自由，已如
    前述，則原告因上開恐嚇而受有精神上之痛苦，其請求被告
    賠償相當之金額以資慰撫，自應准許。本院審酌原告職業係
    路邊擺攤位、兼打零工，其95年度僅有63,700元之薪資所得
    ，而被告為二專畢業，其95年度亦僅有67,513元之薪資所得
    ，分別有原告自行陳報及本院依職權查詢稅務電子閘門資料
    查詢表附卷可按；又兩造衝突之緣由，肇因於被告因受原告
    介紹前往工作，卻未獲工資，向其催討工資時，始有恐嚇原
    告之行為，而以侵害原告權利方式表達宣洩其不滿之情緒。
    本院審酌兩造前述之身分地位、智識教育、財力狀況、被告
    加害情節及原告所受痛苦之程度等一切情狀，認原告所得請
    求被告賠償其所受之非財產上損害，應以3萬元為相當，逾
    該數額之請求，為無理由。
  (四)本件係所命給付金額未逾50萬元之判決，爰依民事訴訟法第
    389條第1項第5款之規定，依職權宣告假執行。
五、本件事證已臻明確，兩造其餘之攻擊及防禦方法，核與本件
    判決結果無影響，爰不逐一論述，附此敘明。
六、訴訟費用負擔及假執行宣告之依據：民事訴訟法第79條、第
    389條第1項第5款，判決如主文。
中　　華　　民　　國　　96　　年　　9　　月　　 28　　日
                  民事第一庭    法　官　卓進仕
以上正本係照原本作成。
如對本判決上訴，須於判決送達後20日內向本院提出上訴狀（須
附繕本）。
中　　華　　民　　國　　96　　年　　9　　月　　 28　　日
                                書記官
